最高法院刑事判決　　　　　　九十六年度台上字第二二０五號
上　訴　人　台灣高等法院檢察署檢察官
被　　　告　甲○○
上列上訴人因被告違反槍砲彈藥刀械管制條例案件，不服台灣高
等法院中華民國九十三年十月五日第二審更審判決（九十三年度
上更(一)字第四八號，起訴案號：台灣基隆地方法院檢察署八十九
年度偵字第一三九號），提起上訴，本院判決如下：
    主  文
原判決撤銷，發回台灣高等法院。
    理  由
本件原判決以公訴意旨略謂：被告甲○○於民國八十八年八月間
，在台北縣三重市「華成防身器材興業有限公司」（下稱華成公
司），以每支新台幣（下同）五千五百元之代價，購買仿自ＷＡ
ＬＴＨＥＲ廠之玩具手槍二支，嗣在基隆市○○路二五九巷二十
三之一號四樓住處內，拆除槍管內之阻鐵，並以鑽頭磨平槍管內
緣，使成貫通狀態之方式進行改造，尚未完成改造，即為警於同
年十月二十六日，持搜索票查獲，扣得槍枝零件一批、彈匣二個
、制式火藥二包、鉛頭三個、道具子彈四顆、底火四十七個、改
造工具固定鉗一支、斜口鉗二支、手提砂輪機一台、砂輪頭一個
、銅刷三支、銼刀四支等物，因認被告涉有槍砲彈藥刀械管制條
例第十一條第五項、第一項之製造其他可發射金屬或子彈之各式
槍砲未遂罪嫌等情。經審理結果，認為不能證明被告犯罪，乃維
持第一審諭知被告無罪之判決，駁回檢察官之第二審上訴。固非
無見。
惟查：(一)、審理事實之法院，採為判斷基礎之證據，須與卷內訴
訟資料相符，否則即失所依據，而有判決理由矛盾之違法。原判
決認「扣案之槍枝，僅拆卸成零件狀態，並無任何曾經組裝之痕
跡」（見原判決第三頁倒數第七、八行），然據卷附鑑定書以觀
，載明：「經察其現狀，應係由玩具槍枝拆卸成零件，先將原玩
具槍枝槍管內之阻鐵拆除後，再用鑽頭磨平其槍管內緣，使成貫
通狀態」（見偵查卷第十八頁），復敘明：「所謂『再用鑽頭磨
平其槍管內緣』，係指送鑑槍管已用鑽頭磨過，故該槍管已改造
過」（見原審上訴卷第二十九頁），基隆市警察局第四分局八十
九年三月十五日（八八）基警分四刑字第０八０九號函並陳明：
「經帶同嫌疑人甲○○至……（華成公司）實地勘查該店中販賣
之同型槍，經檢視後，該槍管內阻鐵並無拆除之情事」（見偵查
卷第四十二頁），似謂扣案槍枝除經拆解之外，其中槍管部分，
已變易原有之外觀與實際內容，並留下明顯不同於原物之痕跡，
原判決逕認「無任何組裝之痕跡」，自有與卷內證據不相適合之
判決理由矛盾之違誤。(二)、證據證明力之判斷及相關事實之認定
，固屬事實審法院自由判斷之職權，但此項職權之行使，仍應受
客觀存在之經驗法則與論理法則之支配，方為適法，此觀刑事訴
訟法第一百五十五條第一項規定甚明。又事實審法院應斟酌調查
所得之各項直接、間接證據，本於推理作用而為綜合判斷，不得
僅將卷內各項證據予以割裂觀察，遽為判決。再刑事法上所謂製
造，乃指利用人為控制或加工之方法，變易原客體之外觀或實質
內容，而產生不同於原客體之成品之行為。以製造可發射子彈具
有殺傷力之槍枝罪行而言，祇須行為人出於製造之意思，著手實
行人為之製（改）造工作，縱然尚未完成其意欲之成品，或未至
具有殺傷力之程度，然依一般社會通念加以綜合評價，該行為殊
難謂無危險性，乃屬犯罪障礙未遂而非不能未遂問題，更不得因
其尚未完工或未達具備殺傷力程度，而認為不成立犯罪，否則該
罪之未遂犯，將永無成立可能，殊非立法本旨。被告於警詢時，
已供承：「我是買（玩具手槍）來研究改造，但是（還）沒有改
好」，「是好奇要買來改造」，「都是我一個人在改裝」（見警
卷第二至四頁），在第一審調查時，亦坦言該槍管內之阻鐵係伊
「扭下的」（見第一審卷第二十二頁），內政部警政署刑事警察
局（下稱「刑事警察局」）八十八年十二月七日刑鑑字第一二七
八六一號鑑驗通知書同認「其槍管內阻鐵已拆除」（見警卷第十
五頁），該槍管內緣已經磨平，呈貫通狀態，復如前述，扣案工
具中，「固定鉗具（有）將物品固定之功能，手提砂輪機具（有
）鑽孔、磨平之功能。上述工具若具適用之鑽頭，可配合使用，
將槍管固定後，磨平其內緣」，且為刑事警察局函敘明確（見偵
查卷第十八頁），並有上揭客觀上確足供製造槍枝之工具扣案與
照片附卷（見警卷第六頁）可參，衡諸二支玩具手槍之槍管內阻
鐵，均遭人為拆除，似非過失所致；扣押物品之中，尚有已遭改
造之道具子彈四個、鉛頭三個、制式火藥二包（見偵查卷第十六
頁扣押物品清單），均與改造玩具手槍具有一定程度之關聯性，
原判決僅以「警方並未扣得可配合砂輪機，以磨平槍管內緣之鑽
頭」（見原判決第三頁倒數第四、五行），及「扣案之槍枝，經
鑑定並不具殺傷力」（見原判決第四頁）為由，認被告所為，不
能成立犯罪，是否符合客觀存在之經驗法則與論理法則？非無再
詳加研求斟酌之餘地。以上，或為檢察官上訴意旨所指摘，或屬
本院得依職權調查之事項，應認原判決仍具有撤銷發回更審之原
因。
據上論結，應依刑事訴訟法第三百九十七條、第四百零一條，判
決如主文。
中　　華　　民　　國　九十六　年　　四　　月　二十六　日
                      最高法院刑事第七庭
                          審判長法官  張　淳　淙
                                法官  劉　介　民
                                法官  張　春　福
                                法官  洪　昌　宏
                                法官  蔡　彩　貞
      本件正本證明與原本無異
                                      書  記  官
中　　華　　民　　國　九十六　年　　四　　月　 三十 　日
                                                      Ｅ
